臺灣臺中地方法院民事判決　九十四年訴字第三五○號
　　原　　　告　丙○○
　　法定代理人　丁○○
　　訴訟代理人　林易佑律師
　　被　　　告　乙○○
　　　　　　　　甲○○
右當事人間請求損害賠償事件，本院於民國九十四年五月十三日言詞辯論終結，判決
如左：
    主      文
被告乙○○應於民國九十四年十二月一日給付原告新台幣伍仟佰肆拾元，並自民國
九十五年一月起至原告死亡之日止，按月於每月一日給付原告新台幣貳萬伍仟柒佰貳
拾貳元。
原告其餘之訴駁回。
訴訟費用由被告乙○○負擔。
本判決第一項命被告乙○○給付新台幣伍仟佰肆拾元部分，於屆履行期並經原告以
新台幣壹仟柒佰元供擔保後，得假執行；命被告乙○○按月給付新台幣貳萬伍仟柒佰
貳拾貳元部分，於屆履行期並經原告按月以新台幣捌仟伍佰元供擔保後，得假執行。
原告其餘假執行之聲請駁回。
    事實及理由
一、按訴狀送達後，原告不得將原訴變更，但減縮應受判決事項之聲明者，不在此限
    ，民事訴訟法第二百五十五條第一項第三款定有明文。本件原告起訴時係請求被
    告連帶給付新台幣（下同）二百七十八萬四千七百八十一元，及自起訴狀繕本送
    達翌日起至清償日止，按年息百分之五計算之利息。嗣於審理中變更聲明為被告
    應自民國九十四年六月一日起至原告死亡之日止，按月連帶給付原告二萬五千七
    百二十二元，核與前揭規定相符，應予准許，先予敘明。
二、原告起訴主張：被告乙○○明知其未考領取得機車駕駛執照，不得駕駛機車，竟
    於九十三年四月十八日下午七時二十分許，酒後騎乘被告甲○○所有，車牌號碼
    ＴＪＫ－一三七號重型機車，沿台中縣豐原市○○路五六六巷由西往東方向行駛
    ，行經台中縣豐原市○○路五六六巷一九五號前，原應注意機車行進中駕駛人應
    注意車前狀況，隨時採取必要安全措施，及行經彎道、狹路、無號誌之交岔路口
    時，均應減速慢行，作隨時停車之準備，依當時情形又無不能注意之情事，竟疏
    於注意貿然前行，致撞擊對向由原告所騎乘之腳踏車，原告因此人車倒地，受有
    頭部外傷併左側腦硬膜外出血等傷害，經送醫治療後因意識不清而成植物人狀態
    之難治重傷害。被告乙○○酒後、無照騎乘機車，疏於注意而肇事撞擊原告，造
    成原告受有前述嚴重之傷害，依法自應負侵權行為損害賠償責任。而被告甲○○
    將其所有上開車牌號碼ＴＪＫ－一三七號重型機車出借，允許無駕駛執照之被告
    乙○○騎乘，致肇事撞擊原告，乃屬違反保護他人之法律，應依據共同侵權行為
    之規定，對於原告所受下列損害，與被告乙○○負連帶賠償責任：(一)醫藥費用部
    分：原告發生車禍之後，分別於沙鹿童綜合醫院、中山醫學大學附設醫院及行政
    院衛生署豐原醫院接受開刀手術及嗣後復健治療，暨購買相關之醫療用品、器材
    等，截至目前為止，所支付之醫療費用累計為三萬一千七百四十五元（自負額部
    分）。(二)看護費用，即增加生活上之需要部分：原告於車禍之前，原本身體健康
    、四肢健全，詎橫遭本件車禍成為植物人，導致完全喪失意識狀態及全部之工作
    與行動能力，無法自行處理日常事務，需由專職人員二十四小時周密照護。原告
    家人因而聘僱一名外勞專職照顧原告之工作，其每月應付薪資為二萬五千七百二
    十二元。本件原告自九十三年九月起開始僱用外勞看護，迄至九十四年五月止，
    已支出外勞薪資費、健保費、就業安定費、仲介費共十九萬三千五百四十一元，
    且日後尚須按月支付外勞薪資二萬五千七百二十二元至原告死亡為止。(三)慰撫金
    部分：原告遭受被告乙○○酒後駕車撞傷，幾乎喪命，雖經多次開刀手術，勉強
    撿回一命，惟因腦部嚴重受損而成植物人狀態之重度殘廢，無法自理生活，終生
    均需他人隨伺照料，對於原告本人及其家人，均屬長期難以忍受之痛苦，爰請求
    被告連帶賠償精神慰撫金一百萬元。(四)以上原告請求之項目及數額，扣除原告因
    本件車禍已受領強制險之保險金一百四十萬元後，尚有如聲明(一)所示金額未獲賠
    償，爰依共同侵權行為之法律關係，訴請被告連帶賠償等語。並聲明：(一)被告應
    自九十四年六月一日起至原告死亡之日止，按月連帶給付原告二萬五千七百二十
    二元。(二)願供擔保請准宣告假執行。
三、被告乙○○對於系爭車禍之發生係肇因於其過失行為，原告本身並無過失，及原
    告因系爭車禍致受有上開重傷害而成為植物人，暨原告請求之醫藥費、看護費數
    額等均不爭執，惟以：原告請求之慰撫金數額過高，伊本身右眼殘障，入監前打
    零工收入不定，目前服刑中，無法工作清償等語資為抗辯。並答辯聲明：原告之
    訴駁回。
四、被告甲○○則以：(一)事故發生當日伊去淡水遊覽，不知道被告乙○○騎伊機車撞
    到人，伊平常為了買菜方便，都將機車停在門口，鑰匙放在機車上沒有拔下。(二)
    原告所受損害可以請求保險理賠給付，沒有理由再向伊請求等語置辯。並答辯聲
    明：原告之訴駁回。
五、兩造依民事訴訟法第二百七十條之一第一項第三款規定，整理並協議簡化爭點如
    下：
  (一)兩造不爭執之事實：
  1.被告乙○○於九十三年四月十八日下午，在台中縣豐原市不詳地點飲酒後，已有
    精神不濟而陷於不能安全駕駛汽車之狀態，仍於同日下午七時許駕駛被告甲○○
    所有車牌號碼ＴＪＫ－一三七號重型機車，沿台中縣豐原市○○路五六六巷由西
    往東方向行駛，於同日下午七時二十分許，行經台中縣豐原市○○路五六六巷一
    九五號前，其原應注意機車行進中駕駛人應注意車前狀況，隨時採取必要安全措
    施，及行經彎道、狹路、無號誌之交岔路口時，均應減速慢行，作隨時停車之準
    備與未考領取得機車駕駛執照，不得駕駛機車，且依當時情形又無不能注意之情
    事，竟疏於注意及此，而貿然前行，致撞擊對向由原告所騎乘之腳踏車，原告因
    此人車倒地受有頭部外傷併左側腦硬膜外出血等傷害，經送醫治療後因意識不清
    而成植物人狀態之難治之重傷害。而被告乙○○因前開過失重傷害之行為，經本
    院刑事庭以九十三年度交易字第四六二號判處有期徒刑十月確定。
  2.原告已因系爭車禍成為無意識之人，其子丁○○、妹妹張楊阿雪乃聲請本院以九
    十三年度禁字第二七五號裁定宣告原告為禁治產人，並指定丁○○為其監護人。
  3.原告自系爭車禍發生起至九十三年十二月二十七日起訴止，共支出三萬一千七百
    五十四元之醫藥費，且因需專人看護而每月需增加支出看護費為二萬五千七百二
    十二元。惟原告因系爭車禍亦已受領強制險之理賠金額一百四十萬元。
  (二)本件之爭點：
  1.系爭事故中被告乙○○所騎乘之機車，是否係被告甲○○所同意借用？
  2.原告因系爭車禍，所得請求被告賠償之數額為何？
六、以下就本件之爭點，敘述本院得心證之理由：
  (一)原告主張本件因被告乙○○之過失行為而發生系爭車禍，進而造成原告受有上開
    重傷害而成為植物人等事實，為被告乙○○所自認，復經本院依職權調取本院九
    十三年度交易字第四六二號偵、審卷宗核閱無誤，是原告此部分之主張，堪信為
    真實。
  (二)原告另主張被告甲○○將其所有車牌號碼ＴＪＫ－一三七號重型機車出借給被告
    乙○○，而允許其無照駕駛致肇事撞擊原告，被告甲○○所為屬違反保護他人之
    法令等情，為被告甲○○所否認，並以前詞置辯。觀諸被告甲○○所提出旅遊照
    片上顯示之日期，並參酌證人即被告甲○○鄰居劉賀鴛到庭所證述：「被告張是
    我的隔壁鄰居，九十三年間我們有一起到台北旅遊，旅遊的日期為九十三年四月
    十八日」、「我曾經讓被告張騎機車載過，她機車都放在外面，車子鑰匙還放在
    機車上」等語（見本院九十四年三月十七日準備程序筆錄第二頁），及證人劉賀
    鴛提出之旅遊人員名冊，堪認被告甲○○前揭所辯屬實。此外，原告就被告乙○○使用該機車係出於被告甲○○之同意乙節，亦未舉證以實其說，則其此部分主
    張，即難憑採。又民法第一百八十四條第二項前段所定「違反保護他人之法律，
    致生損害於他人者，負損害賠償責任」，乃舉證責任倒置之規定，旨在推定違反
    保護他人法律之行為人有故意或過失，至其他侵權行為之要件如：因果關係、行
    為之違法性等，則不在該規定推定之列，此觀同項後段所定「但能證明其行為無
    過失者，不在此限」即明，是被害人援引民法第一百八十四條第二項前段規定請
    求損害賠償時，仍須就加害行為與損害結果之因果關係為舉證。本件縱認被告乙○○確係基於被告甲○○之同意而使用該機車，惟被告甲○○同意出借機車之行
    為，與原告受傷害而成為植物人，二者間有何因果關係，未據原告主張及舉證，
    是原告徒以被告乙○○肇事時所騎乘之機車為被告甲○○所有為由，主張被告甲○○應與被告乙○○負連帶賠償責任云云，自非可採。
  (三)按因故意或過失，不法侵害他人之權利者，負損害賠償責任；不法侵害他人之身
    體或健康者，對於被害人因此喪失或減少勞動能力，或增加生活上之需要時，應
    負損害賠償責任；不法侵害他人之身體、健康者，被害人雖非財產上之損害，亦
    得請求賠償相當之金額，民法第一百八十四條第一項前段、第一百九十三條第一
    項、第一百九十五條第一項前段分別定有明文。本件被告乙○○因過失行為不法
    侵害原告之身體及健康，從而，原告依侵權行為之法律關係，請求被告乙○○負
    損害賠償責任，自屬有據。茲就原告主張之項目及金額，分述如下：
  1.醫藥費部分：原告主張其因系爭車禍受傷分別前往沙鹿童綜合醫院、中山醫學大
    學附設醫院及行政院衛生署豐原醫院接受開刀手術及復健治療，暨購買相關醫療
    用品共支出三萬一千七百四十五元乙情，業據提出童綜合醫院醫療費用明細表、
    中山醫學大學附設醫院門診醫療費用收據、住院醫療費用收據、行政院衛生署豐
    原醫院門診收據、住院收據、杏一醫療用品股份有限公司交易明細表、老公正醫
    療健康器材行收據、全鴻醫療用品行收據、勝霖藥品股份有限公司統一發票等為
    證，並為被告乙○○所不爭，應屬可信。
  2.看護費部分：原告因系爭車禍受有頭部外傷併左側腦硬膜外出血等傷害，經送醫
    治療後因意識不清而成植物人，依其所受傷勢及意識狀態，顯已不能自理生活而
    需專人全日看護。衡以現今社會專職看護之收費標準，半日約在一千元至一千五
    百元間，全日則在二千元至二千五百元間，是原告請求自其受傷後之九十三年九
    月起至九十四年五月止已支出之外勞看護費十九萬三千五百四十一元，及自九十
    四年六月一日起至原告死亡之日止，按月二萬五千七百二十二元計算之看護費，
    亦屬有據。
  3.慰撫金部分：原告因系爭車禍而成植物人，意識不清，無法活動，回復期間難以
    估計，則原告主張受此巨創，其身心及精神均感痛苦，應屬實情。又原告（二十
    五年一月三十日生）係國小畢業，案發時為年滿六十八歲之人，有其個人基本資
    料查詢結果附於刑案偵查卷宗可稽；而被告乙○○則係國中肄業，目前在監獄服
    刑中，入監前靠打零工維生，此為被告乙○○於本院審理時所陳明。且原告及被
    告乙○○名下均無所得或財產，有本院依職權調取之稅務電子閘門財產所得調件
    明細表資料在卷可參，本院斟酌原告及被告乙○○之學歷、經濟條件雖不甚高，
    然原告因系爭車禍而成為植物人，其所承受之精神上痛苦實為一般人難以忍受等
    情狀，認原告請求一百萬元之慰撫金，應屬適當合理。被告乙○○未提出任何依
    據或佐證，空言抗辯：原告請求之慰撫金數額過高云云，不足為採。
  4.綜據上述，原告所得主張被告乙○○應賠償之損害為醫藥費三萬一千七百四十五
    元、已支出看護費十九萬三千五百四十一元及未來看護費即自九十四年六月一日
    起至原告死亡之日止按月二萬五千七百二十二元、慰撫金一百萬元。惟按保險人
    依本法規定所為之保險給付，視為被保險人損害賠償金額之一部分；被保險人受
    賠償請求時，得扣除之，強制汽車責任保險法第三十二條定有明文。本件原告於
    系爭車禍發生後，既已領取強制險之保險給付一百四十萬元，依前開規定，被告
    乙○○自得將上開原告所受領保險給付視為應給付賠償額之一部分而予以扣除，
    是原告尚得向被告乙○○請求者，為被告乙○○應於九十四年十二月一日給付五
    千三百四十元，及自九十五年一月起至原告死亡之日止，按月給付二萬五千七百
    二十二元（31745+193541+0000000＝0000000，0000000-0000000＝174714，此金
    額抵扣原告九十四年六月至十一月之看護費後，尚餘二萬零三百八十二元，抵扣
    九十四年十二月之看護費尚不足五千三百四十元）；逾此部分之請求，即非有理
    由。
七、綜上所述，原告依民法第一百八十四條第一項前段侵權行為之法律關係，請求被
    告乙○○於九十四年十二月一日給付五千三百四十元，並自九十五年一月起至原
    告死亡之日止，按月於每月一日給付二萬五千七百二十二元，為有理由，應予准
    許；超過上開應准許之金額及請求被告甲○○連帶賠償部分，非屬正當，應予駁
    回。又本件訴訟係因被告乙○○之過失行為而起，原告主張之賠償金額亦為本院
    所採納，僅因計算抵扣及請求被告甲○○連帶賠償為無理由而駁回原告部分之訴
    ，故本院認訴訟費用應由被告乙○○負擔，較為合理。另原告陳明願供擔保請准
    宣告假執行，經核其勝訴部分，合於法律規定，爰酌定相當之擔保金額宣告之；
    原告其餘假執行之聲請，因訴之駁回而失所依據，應併予駁回。
八、據上論結，原告之訴為一部有理由，一部無理由，依民事訴訟法第七十九條、第
    三百九十條第二項規定，判決如主文。
中　　　華　　　民　　　國　　九十四　　年　　　六　　　月　　　三　　　日
                                    臺灣臺中地方法院民事第四庭
~B審判長法官　　洪碧雀
~B      法官　　陳添喜
~B      法官　　羅智文
正本係照原本作成
如對本判決上訴，須於判決送達後廿日內向本院提出上訴狀
中　　　華　　　民　　　國　　九十四　　年　　　六　　　月　　　三　　　日
~B　　　書記官
